【裁判字號】    88,訴,294
【裁判日期】    890406
【裁判案由】    損害賠償
【裁判全文】
臺灣基隆地方法院民事判決  八十八年訴字第二九四號
    原      告  甲○○
    訴訟代理人  鄭敏郎律師
    被      告  乙○○  住臺北.
    訴訟代理人  侯傑中律師
    複  代理人  林宇文律師
右當事人間請求損害賠償事件，本院判決如左：
    主      文
被告應給付原告新臺幣參拾貳萬捌仟零玖拾伍元及自民國八十八年七月三十日起至清
償日止按年利率百分之五計算之利息。
原告其餘之訴駁回。
訴訟費用由被告負擔五分之一，餘由原告負擔。
本判決命被告給付部分，於原告以新臺幣拾萬玖仟參佰陸拾伍元為被告供擔保後，得
為假執行。
原告其餘假執行之聲請駁回。
    事      實
甲、原告方面：
一、聲明：
    (一)被告應給付原告新臺幣（下同）一百五十九萬五千六百六十八元及自起訴狀
        繕本送達被告之翌日（即民國八十八年七月三十日）起至清償日止按年息百
        分之五計算之利息。
    (二)訴訟費用由被告負擔。
    (三)願供擔保，請准宣告假執行。
二、陳述：
    (一)原告所有之車號ＡＫ－六七五號普通營業大貨車（下稱系爭車輛），於民國
        （下同）八十七年五月二十八日凌晨二時許，即在臺北縣新莊市○○路大漢
        橋下失竊，致向泰地技術工程股份有限公司（下稱泰地公司）所承作之工程
        運送無法履行，減少收益至鉅；嗣於同年十月二十一日經警通知系爭車輛停
        放於臺北縣瑞芳鎮○○路之中央貨櫃場旁，遂與警前往埋伏守候，冀能一併
        逮捕竊賊，卻無功而返，而系爭車輛更於一時疏忽，再度不知去向，經警積
        極查緝，方於同年十一月四日夜間八時許，在臺北縣瑞芳鎮○○路之統領教
        練場旁發現系爭車輛，並循線查獲被告為竊嫌，案經偵、審程序，均認定被
        告為竊盜犯，更經刑事庭判決判處被告竊盜罪刑拾月確定，顯見被告之侵權
        行為事實已至為明確。
    (二)系爭車輛於八十七年十月二十一日查獲時確尚能行駛，有警員徐進丁證稱：
        「（車能否開？）可開，因車是熱的，是在中央貨櫃場，車有鑰匙孔，但起
        子可開啟。」（詳見刑事第二審卷第三十二頁筆錄）可證。被告抗辯：發現
        系爭車輛時已屬不能行駛云云，顯為無據。惟原告領回系爭車輛時，煞車已
        有點失靈，前門車窗及擋風玻璃均毀損破裂，車頂又會漏水，而車子裏面亦
        遭破壞，原置放於車上之施工架及鋼索均遺失，為此，原告曾通知被告應負
        責修復，被告卻置之不理，原告始自行僱工修復，合計花費新臺幣（下同）
        十五萬二千六百元，始於八十八年二月底修復完畢。依民法第一百八十四條
        第一項規定，被告自應負損害賠償責任，同時民法第二百十四條並規定，應
        回復原狀者，經通知回復，逾期不為回復時，債權人得請求以金錢賠償損害
        ，故原告請求被告以金錢賠償損害，洵為有據。
    (三)按民法第二百十六條規定「損害賠償，除法律另有規定，契約另有訂定外，
        應以填補債權人所受損害及所失利益為限。」、「依通常情形或依已定之計
        畫、設備或其他特別情事，可得預期之利益，視為所失利益」。查被告之侵
        權行為，除造成原告所有系爭車輛毀損之積極損害，須予填補外，尚導致原
        告與泰地公司之運送合約無法順利完成，使原告減少營業所得之利益，被告
        亦應填補原告有關此之所失利益，殆無疑問。尚有爭執者，係被告應負責之
        時點為何而已。以下詳述之：
        (１)刑事訴訟法第五百條固規定，附帶民事訴訟之判決，應以刑事訴訟判決
            所認定之事實為據，惟此僅於刑事訴訟中，就附帶民事訴訟為判決而言
            ，如附帶民事訴訟移送民事庭後，依最高法院四十八年臺上字第七一三
            號判例意旨，因已成為獨立之民事訴訟，其裁判即不受刑事判決認定事
            實之拘束，準此，本件既移送民事庭審理，已為獨立之民事事件，應不
            受刑事判決所為犯罪時點認定之拘束，故本件刑事判決雖認被告竊盜之
            時間為八十七年十月二十一日，惟原告所有之系爭車輛確係於同年五月
            二十八日即已失竊，雖無積極證據證明被告自斯時起即已竊取系爭車輛
            ，惟查獲之竊盜犯確係被告，除非被告能證明尚有他名竊嫌存在，當然
            可合理論斷被告應自原告失竊系爭車輛時起即應負損害賠償責任。如此
            認定既不違常理，並符證據法則，要無疑問。
        (２)退萬步言，縱認本件原為附帶民事訴訟，超出刑事犯罪事實所認定之八
            十七年十月二十一日前之請求當然不合法，於刑事訴訟程序，即應以裁
            定駁回；然自八十七年十月二十一日起，至系爭車輛修復完畢止，該車
            輛仍無法使用，而證人蔣忠已證稱：泰地公司之工程於八十八年三月下
            旬方完成驗收，原告所有之系爭車輛若未失竊，當然須持續運送至驗收
            完畢止，則此期間自應納入計算所失利益之範圍內。
        (３)若因受限本件為刑事附帶民事訴訟之本質，應以刑事判決所認定之八十
            七年十月二十一日為被告之犯罪時點，其侵權行為責任亦應自斯時起算
            ，惟不論起算點為何，本件之請求權基礎俱為民法第一百八十四條第一
            項前段之侵權行為損害賠償請求權，要無疑義，所請求之基礎事實，同
            為被告之侵權行為事實，而依民事訴訟法第二百五十五條第一項第二款
            及第二百五十六條之規定，原告既未變更訴訟標的，僅補充事實上之陳
            述，即主張被告應自原告失竊系爭車輛時之八十七年五月二十八日起負
            侵權行為責任，應非訴之變更或追加；縱使認係訴之變更或追加，亦屬
            民事訴訟法第二百五十五條第一項二款請求之基礎事實同一者，而得為
            訴之變更或追加，故原告請求被告應自八十七年五月二十八日起負侵權
            責任，賠償原告所失利益，洵屬有據。
    (四)查原告因喪失系爭車輛之占有使用，確係由於被告之竊盜行為，而原告與泰
        地公司所訂工程簡約，據當時派駐現場之工地主任蔣忠證稱確有其事，且價
        錢亦由證人決定，惟證人既證稱「做滿整天就沒給出車費。出車費有三千元
        ，五小時以上不給出車費。」，則原告起訴時，請求每日所得，將出車費三
        千元一併計算乙節，為示誠信，即以每日九千六百元（每小時一千二百元，
        每日八小時為工作時間）為計算基準，並將起訴聲明為減縮，有關計算明細
        詳如附表。而原告所有系爭車輛上因裝設有吊槓，為泰地公司施作工程時所
        不可或缺者，尤其原告於系爭車輛失竊前，為因應工程進度所需，常有日夜
        趕工之情形，此亦即原告為何於成本計算中須扣除司機之薪資，否則以原告
        一人即可勝任駕駛工作，何須多費成本？因此每日以八小時作為平均工作時
        數，實為極衡平之計算方式，更無被告所稱之高估問題；而此亦屬不得已之
        作法，因原告所有之系爭車輛遭竊，雖非可歸責於原告之事由，卻造成泰地
        公司增加另找他人承作運送工程之成本，實無法再請泰地公司配合提供因原
        告失竊車輛後所支付之運送費用單據。而該等資料乃屬第三人執有之文書，
        唯有聲請命第三人提出，方能順利取閱。然第三人與泰地公司如何訂約，如
        何議價，運送方式為何，與原告實難一概而論。尤其訂約當時確言明只有原
        告一部車輛承作全部運送工作，故縱泰地公司能提供運送費用單據，是否能
        確實反映原告若能履約之結果，已滋疑問。因此，仍以原告所主張之計算標
        準較為合理。況且民事訴訟法第二百二十二條第二項既規定，當事人已證明
        受有損害而不能證明其數額者，法院仍得審酌一切情況，依所得心證定其數
        額，則原告因失竊系爭車輛，受有不能營業之所失利益，縱無泰地公司之單
        據資料，法院仍可就原告所主張之計算公式，求得一合理數額，作為原告應
        受賠償之金額，殆無疑問。
    (五)關於被告爭執系爭車輛因靠行，原告非適格當事人及車輛修理非其應負責，
        且不能營業損失高估等問題，查被告辯稱：原告車輛既為靠行，原告即非被
        害人一節，實屬無稽；蓋除刑事判決均肯認原告為系爭車輛所有人之地位外
        ，眾所週知，靠行僅係形式上將車輛登記為車行所有，然車輛並非不動產，
        不以登記為生效要件，縱不論此種靠行之行為，依法理言，乃通謀虛偽之消
        極信託行為，應屬無效，系爭車輛既由原告占有使用，原告更非泰地公司之
        占有輔助人，而失竊及警察尋獲時，均係原告報案及以車主身分將系爭車輛
        領回之事實，足證原告為系爭車輛之所有人，自有權提起本件訴訟。
三、證據：
    (一)提出下列文書：
        (１)臺灣基隆地方法院檢察署八十七年度偵字第五二○號起訴書影本一件。
        (２)佳尚企業行估價單影本二件。
        (３)永金電機行估價單影本一件。
        (４)工程簡約一件。
        (５)汽車貨運業接受個別經營者寄行契約書影本一件。
        (６)永金電機行統一發票影本一件。
        (７)佳尚企業行統一發票影本一件。
        (８)臺灣高等法院八十八年度上易字第三九五七號刑事判決之影本一件。
    (二)聲請訊問證人即泰地技術工程股份有限公司前派駐大漢溪水管橋工程工地之
        工地主任蔣忠。
乙、被告方面：
一、聲明：
    (一)原告之訴暨假執行之聲請均駁回。
    (二)訴訟費用由原告負擔。
二、陳述：
    (一)查汽車運輸業所稱之「靠行」，係指汽車所有人為達營業之目的，將汽車所
        有權移轉於車行，使成為權利人而為管理行為之謂，應屬信託行為之一種，
        車行即為其受託人，依信託行為之本質，在信託關係終止並信託財產經受託
        人移還前，應認受託人為信託財產法律上之所有權人，不得仍謂信託財產為
        信託人所有。因此、在信託關係終止前，車行（即受託人）為靠行汽車之所
        有權人，向為我國法院實務對汽車靠行制度之一貫見解。原告既在八十七年
        就系爭車輛與訴外人良一通運股份有限公司（以下稱良一公司）訂立靠行契
        約，自已喪失所有權人之地位。故因犯罪而受損害之人應為良一公司，惟原
        告竟以自己之名義提起附帶民事訴訟，請求賠償損害，顯與刑事訴訟法第四
        百八十七條之規定有違。
    (二)縱認原告有權提起本件訴訟，惟原告主張系爭車輛係被告於八十七年五月二
        十八日所竊取，並請求自該時起至八十八年二月底止所受損害及所失利益，
        與刑事判決所認定被告係於八十七年十月二十一日竊取系爭車輛之事實不符
        。縱原告得就其因被告在八十七年十月二十一日犯罪所受之損害提起附帶民
        事訴訟，惟在十月二十一日以前之部分，被告並未經刑事判決認定犯罪，因
        此、原告得否主張其於八十七年五月二十八日至十月二十一日所受之損害亦
        屬因被告犯罪而受損害，得附帶提起民事訴訟，即不無斟酌之餘地。雖原告
        亦主張此期間被告應負侵權行為損害賠償責任，其請求之基礎事實同一，而
        得為訴之變更或追加，惟刑事附帶民事訴訟程序與通常訴訟程序是否為同種
        之訴訟程序，非無疑義。縱可追加，原告迄今猶未就追加部分繳交裁判費，
        法院自不得就此部分為裁判。
    (三)再退萬步言，原告縱能合法提起本訴訟，仍應就系爭車輛於八十七年五月間
        遭竊是被告所為負舉證責任。豈能以被告於十月二十一日竊取系爭車輛，即
        遽以推論被告應自失車時起負竊盜之責。而原告僅以被告曾要求拖吊場老闆
        游正義，向車上之二位年輕人收取托吊費，推論被告與二位青年相識，及證
        人指稱常看見該大貨車在台北縣瑞芳鎮附近出入，與被告有地緣關係，即認
        被告於八十七年五月間有竊取系爭車輛之犯行。且被告就是因為不認識該二
        名年輕人，而其所有之鋼管又置於渠等所駕駛之車上，才會認為拖吊費用不
        應由其負擔，應由該二名年輕人負責，始會要求游正義向該二人收取。故以
        此推論被告與該二年輕人相識，尚嫌無據。且系爭車輛經常在瑞芳鎮附近出
        入，亦不能因此證明該車遭竊就是被告所為，故原告所言，並不足採。
    (四)再查，原告主張其與泰地工程公司簽訂工程簡約，每月所得營業淨額為二十
        一萬二千元。惟查，該工程簡約是良一通運公司與泰地工程公司在八十六年
        十二月一日所簽訂，而原告是在八十七年一月七日始靠行於良一通運公司，
        故原告稱該工程簡約是其以良一通運公司名義簽訂，顯與事實不符。縱認原
        告可依該合約出車營運，惟並非每日均可出車八小時，每月均可出車三十天
        。故其主張每月營淨額為二十二萬二千元，顯然高估。而系爭車輛既是到八
        十七年五月二十八日才遭竊，自應以該車遭竊前之八十六年十二月一日至八
        時期年五月二十八日之平均每月營業淨額計算原告所失利益，始稱允當。而
        此部份既係原告所得，應無民事訴訟法第二百二十二條之不能證明或證明顯
        有重大困難之情形。而原告仍未就此部份為證明，難謂已善盡舉證之責。且
        依證人所言，該工程於八十七年十一月二十五日完工，雖八十八年三月下旬
        才驗收，但完工後至驗收期間之工作量自不能與工程進行中之供作量相比，
        而原告仍以一般之工時計算損害，亦有未當。
    (五)末查，原告主張支出修理費合計十五萬二千六百元，僅提出估價單為憑，雖
        日後提出發票證明，惟該發票日期顯然是事後所補開，而原告再八十八年四
        月即提起本訴，為何未要求廠商在汽車修復時即開立發票，亦不禁令人質疑
        該發票金額之真實性。。再者，依據原判決所認定之事實，系爭車輛是因故
        障停於路旁，而為被告所竊取後擺放在統領教續練場旁，因而為警方所發現
        ，因此被告自占有系爭車輛後並未行駛或稍加使用，故而該損害之發生，應
        是被告之前手所為，被告的竊盜行為至多是因占有系爭車輛，而造成原告無
        就該車為使用收益之損害（非自認），故此部份之損害既非被告與不知名之
        前手所共同造成，與被告之加害行為亦無因果關係，自不能要求被告負共同
        侵權為人之責任。雖原告以警員徐進丁所證之言證明車輛在被告竊取時仍能
        行駛，但徐進丁所言，應是被告所稱該車原是二名不知名男子駕駛，後因故
        障停於路邊，被告始僱請拖吊車將其拖至統領教練場擺放。因此，徐進丁之
        證言並不能作為被告毀損車輛之證明。反是被告既在雇車拖吊後至為警查獲
        時均未駕駛該車，自難要求被告就修車費用及修車期間車輛不能使用之損失
        負責。
三、證據：提出實務見解三則影本為證。
丙、本院依職權調閱本院八十八年度易字第九七號刑事卷宗（含偵查及歷審卷宗）。
    理      由
一、本件原告主張：渠所有之系爭車輛，於八十七年五月二十八日凌晨二時許，在臺
    北縣新莊市○○路大漢橋下失竊，經警於同年十月二十一日通知停放於臺北縣瑞
    芳鎮○○路之中央貨櫃廠旁，惟其後系爭車輛又再度不知去向，直至同年十一月
    四日晚間八時許，始在臺北縣瑞芳鎮○○路統領汽車教練場旁發現系爭車輛，並
    循線查獲被告為竊嫌，案經臺灣高等法院以八十八年度上易字第三九五七號刑事
    判決判處被告有期徒刑十月確定，顯見被告確有侵權行為之事實。而系爭車輛於
    十月二十一日查獲時尚能行駛，然於渠領回系爭車輛時，煞車已有點失靈，前門
    車窗及擋風玻璃均毀損破裂，車頂又漏水，車子裡面亦遭破壞，而原置放於車上
    之施工架及鋼索均已遺失，為此、渠曾通知被告應負責修復，惟被告置之不理，
    渠始自行雇工修復，合計花費十五萬二千六百元，對於該筆修理費用，被告自應
    負損害賠償責任。且於系爭車輛遭被告偷竊前，渠有向泰地公司承作工程，因被
    告之侵權行為而無法履行契約，致營業所得利益減少而受有損害，系爭車輛於八
    十七年五月二十八日即已失竊，雖刑事判決認定被告係於同年十月二十一日偷竊
    系爭車輛，惟除非被告能證明另有一名竊嫌存在，否則當然可推論被告應自系爭
    車輛失竊時起即應負損害賠償責任，故自八十七年五月二十八日起至八十八年二
    月底系爭車輛修復為止，以每日九千六百元（每小時一千二百元，每日工作八小
    時為工作時）為計算標準，扣除油資（每天一千元）、助手薪資（每月三萬五千
    元）、司機費用（每月五萬五千元）及車輛保養維修之預留費用一萬元等必要費
    用，渠共受有一百四十四萬三千零六十八元之營業所得利益減少之損害，對此被
    告亦應填補渠上開所失之利益等情，故依民法第一百八十四條第一項前段之規定
    ，起訴求為被告應給付渠一百五十九萬五千六百六十八元及自起訴狀繕本送達被
    告之翌日（即八十八年七月三十日）起至清償日止按年息百分之五計算之法定遲
    延利息之判決。
二、被告則以：系爭車輛既已靠行於良一公司，靠行屬信託行為，在信託關係終止前
    ，信託物之所有權屬受託人所有，故系爭車輛之所有權應屬良一公司所有，原告
    既非系爭車輛之所有人，自非因犯罪受有損害者，原告應無權提起本件訴訟。縱
    認原告當事人適格，依臺灣高等法院八十八年度上易字第三九五七號刑事判決所
    認定，被告係於八十七年十月二十一日方竊取系爭車輛，故原告主張被告於八十
    七年五月二十八日竊取系爭車輛，並請求自八十七年五月二十八日起至八十七年
    十月二十一日止之損害賠償，顯已逾刑事判決認定之犯罪事實之外，應不得附帶
    提起民事訴訟。又縱認原告能合法提起本件訴訟，原告仍應就系爭車輛於八十七
    年五月二十八日遭被告竊取之事實負舉證責任。且原告主張之修理費十五萬二千
    六百元，初僅提出估價單為證，其後始提出統一發票證明，並未於修理時即提出
    ，該發票之真實性令人存疑。又依前揭刑事判決所認定者為系爭車輛因故障停放
    於路旁，經被告竊取後擺放於統領教練場旁，嗣始被警查獲，故被告自占有系爭
    車輛後並未行使或稍加使用，從而系爭車輛之損害與被告之竊取行為間並無因果
    關係，自難要求被告就系爭車輛之修理費用負損害賠償責任。至原告主張營業損
    失部分，依原告提出之工程簡約觀之，係由良一公司與泰地公司於八十六年十二
    月一日所簽訂，而原告係於八十七年一月七日始靠行於良一公司，故原告稱該工
    程簡約係其以良一公司名義簽訂，顯與事實不符。縱認原告可依該合約出車營運
    ，惟並非每日均可出車八小時，每月均可出車三十天，應以系爭車輛遭竊前之八
    十六年十二月一日起至八十七年五月二十八日止之平均每月營業淨額計算原告所
    失之利益，始為允當。且該工程於八十七年十一月二十五日完工，雖八十八年三
    月下旬才驗收，但完工後至驗收期間之工作量並不能與工程進行中之工作量相比
    ，而原告仍以一般之工時計算損害，亦有未當等語，資為抗辯。
三、查原告主張：系爭車輛於八十七年五月二十八日為被告所竊，而於同年十月二十
    一日查獲時，系爭車輛尚能行駛，但於原告領回時，系爭車輛卻有多處受損，經
    通知被告負修理之責，被告卻置之不理，原告遂雇工修復，共支出十五萬二千六
    百元，該筆修理費用係因被告竊取系爭車輛之不法侵權行為，造成系爭車輛毀損
    ，屬損害賠償之費用，被告自應負責等情，業據提出臺灣高等法院八十八年度上
    易字第三九五七號刑事判決影本、佳尚企業社估價單及統一發票影本、永金電機
    行估價單及發票影本各一件為證，被告辯稱：原告將系爭車輛靠行於訴外人良一
    公司，性質上係屬信託關係，在信託關係終止前，系爭車輛之係屬訴外人良一公
    司所有，原告自無權提起本件訴訟，縱認原告有權起訴，依前揭高等法院刑事判
    決事實欄所記載，系爭車輛係因故障停於路邊，於八十七年十月二十一日為被告
    竊取後擺放於統領汽車教練場旁，被告自占有系爭車輛後，並未行駛或稍加使用
    ，故系爭車輛之損害與被告之竊取行為間並無因果關係，被告自不必負損害賠償
    之責云云。經查，前揭刑事判決已認定系爭車輛之所有權為原告所有，有該刑事
    判決附卷可稽，且原告將系爭車輛靠行於訴外人良一公司，本質上係為了規避行
    政上不准個人營業大貨車之規定，是屬脫法行為，原告與訴外人良一公司間並無
    信託關係存在，況動產所有權之表徵不以登記為必要，故縱系爭車輛行政管理上
    登記為訴外人良一公司所有，亦不能因此即謂系爭車輛之所有權不屬於原告，是
    原告有權提起本件訴訟，要屬無疑，被告之抗辯顯屬無據。次查，前揭刑事判決
    事實欄之記載，被告係於八十七年十月二十一日竊取系爭車輛，而依警員徐進丁
    於刑事庭調查中證稱：「（車能開否）可開，因車是熱的，是在中央貨櫃廠，車
    有鑰匙孔，但起子可開啟」等語可知，系爭車輛於第一次為警發現（即八十七年
    十月二十一日）時尚可開動，而被告即於是日竊取系爭車輛，後至同年十一月四
    日為警查獲時，系爭車輛已無法開動，足認系爭車輛係於被告占有中受有損害致
    無法開動，被告之竊取行為與系爭車輛之毀損間，具有因果關係即可認定，被告
    之抗辯為不可採。再查，系爭車輛之修繕費用，已據原告提出估價單及統一發票
    影本各二件為證，經核屬實，且其維修之項目尚屬必要，金額亦為適當，應認原
    告此部分之主張為真實，被告雖辯稱為何原告未於起訴之初即提出前揭統一發票
    ，而否認其真實性，惟原告縱未於起訴之初，即提出前揭統一發票，或係原告一
    時之疏忽，不能因此即否定前揭統一發票上金額之真實性，故被告之抗辯尚難信
    為真實。
四、原告又主張：系爭車輛因於八十七年五月二十八日遭被告偷竊，致無法履行伊向
    泰地公司承作之工程，受有營業收入減少之損失，系爭車輛若非遭被告所竊，則
    原告自可承作泰地公司之工程到八十八年三月下旬工程驗收完畢為止，故該段期
    間原告減少之工作收入，即為被告所應賠償者，以每日九千六百元為計算標準，
    被告應賠償一百四十四萬三千零六十八元等情，亦據提出工程簡約影本一件為證
    ，被告辯稱：刑事判決已認定被告於八十七年十月二十一日偷取系爭車輛，故於
    該日前原告營業收入減少損失，應非由被告負責，且該工程簡約係訴外人良一公
    司與訴外人泰地公司於八十六年十二月一日所簽訂，而被告在八十七年一月七日
    始靠行良一公司，故原告稱該工程簡約是其以良一公司名義簽訂，顯與事實不符
    ，又縱認原告可依該合約出車營運，亦非每日均可出車八小時，每月均可出車三
    十天自應以八十六年十二月一日至八十七年五月二十八日系爭車輛遭竊時之平均
    每月營業淨額計算原告所受之損失，且依證人所言，該工程於八十七年十一月二
    十五日完工，於八十八年三月下旬驗收，完工後至驗收時之工作量不能與工程進
    行中之工作量相比，而原告仍以一般之工時計算，亦有不當云云，經查，前揭台
    灣高等法院八十八年度上易字第三九五七號刑事判決事實欄中，已明白認定系爭
    車輛於八十七年十月二十一日遭被告所竊，故原告主張系爭車輛於八十七年五月
    二十八日即遭被告所竊，並據以請求被告賠償是日起至八十七年十月二十一日止
    之營業收入減少損失，僅係空言主張，並未舉證以實其說，且與事實不符，原告
    之主張洵屬無據。次查，由證人蔣忠於本院審理中結證稱：「（與何人簽約）我
    們直接對甲○○本人，但是發票與簽約是良一公司，他說他是靠行。」「（原告
    可有進工地工作）我們訂約後，須準備一些東西，原告的車子在元宵節後有進去
    做，他的車子在工地失竊的，我當時還是工地主任」等語可知，原告的確以良一
    公司之名義與訴外人泰地公司簽約，並進入工地工作至車輛遭竊為止，故被告辯
    稱該工程簡約非原告與泰地公司所簽訂云云，顯不可採。再查，原告主張以每日
    工作八小時，每月工作三十天之計算方式來計算至八十八年三月下旬之營業損失
    ，雖據提出工程簡約影本一件為證，惟被告以並非每日均可出車八小時，每月均
    可出車三十天，且工程完工至驗收期間之工作量不能與工程進行中之工作量相比
    ，原告仍以一般之工時計算損害，亦有不當等語抗辯。衡諸常情，工地施工並非
    每個月必工作滿三十天，有時可能會因為天候或例假日等因素而未施工，故原告
    主張依前揭之計算方式來計算營業損失，顯屬無據，且縱依系爭車輛遭竊前之八
    十六年十二月一日至八十七年五月二十八日之平均每月營業淨額來計算原告所受
    之營業損失，亦可能因每個月工作天數、時數不同而無法正確估算原告所受之營
    業損失，故從原告所提出之證據中，並無法確定原告之營業損失，進而確定被告
    應賠償原告之金額。
五、按當事人已證明受有損害而不能證明其數額或證明顯有重大困難者，法院應審酌
    一切情狀，依其所得心證定其數額，民事訴訟法第二百二十二條第二項定有明文
    。本件既已證明原告受有損害而不能證明其數額、證明顯有重大困難，本院參酌
    上開情形，並審酌系爭車輛於八十七年十月二十一日遭被告所竊，被告所應賠償
    原告營業損失部分應自該日起算，至工程驗收時為止，約一百二十五天，且每月
    並非必工作三十天，及工程完工後至驗收期間工作量非可與工程進行中之工作量
    相比等一切情狀，認為被告所應賠償原告之金額以一百十九萬五千二百元（１２
    ５Ｘ９６００）之百分之六十計算為適當，為七十一萬七千一百二十元，扣除必
    要成本五十四萬一千六百二十五元（油資、助手薪資、司機費用、車輛維修預留
    費一天合計四千三百三十三元）後，為十七萬五千四百九十五元。次按因故意不
    法侵害他人之權利者，負損害賠償責任；應回復原狀者，如經債權人定相當期限
    催告後，逾期不為回復時，債權人得請求以金錢賠償其損害，民法第一百八十四
    條第一項前段、第二百十四條亦分別定有明文。被告因竊取系爭車輛，導致系爭
    車輛受損，經原告催告被告回復原狀未獲置理，原告始自行修復損害，被告自應
    賠償該筆修理費用十五萬二千六百元，如前所述，兩者合計為三十二萬八千零九
    十五元。
七、綜上所述，原告依民法第一百八十四條第一項前段之規定，請求被告給付三十二
    萬八千零九十五元及自八十八年七月三十日（即起訴狀繕本送達被告之翌日）起
    至清償日止按年息百分之五計算之法定遲延利息，為有理由，應予准許。逾此部
    分之請求為無理由，應不准許。
八、原告陳明願供擔保，聲請宣告假執行，就其勝訴部分，經核亦無不合，爰酌定相
    當擔保金額一併准許之。至原告敗訴部分，則其假執行之聲請亦因訴之駁回而失
    所附麗，應併駁回之。
九、本件判決基礎已臻明確，兩造其餘之攻擊防禦方法及舉證已與結論無關，故不再
    一一論述，併予敘明。
十、據上論結，本件原告之訴為一部分有理由，一部分無理由，依民事訴訟法第七十
    九條但書，第三百九十條第二項，判決如主文。
中      華      民      國    八十九    年      四      月      六      日
                                  民事庭法      官  林  金  發
右為正本，係照原本作成。
如不服本判決，應於收受本判決後二十日內向本院提出上訴書狀，上訴於臺灣高等法
院，並應按他造當事人之人數附具繕本及繳納上訴裁判費（按每銀元一百元繳納上訴
裁判費一．五元）。
中      華      民      國    八十九    年      十      月     十三     日
                                        法院書記官  方  淑  真


司法院資訊處製作；財團法人民間司法改革基金會備份。
